【裁判字號】    99,訴,55
【裁判日期】    990512
【裁判案由】    綜合所得稅
【裁判全文】
高雄高等行政法院判決
                                        99年度訴字第55號
                                民國99年4月28日辯論終結
原      告  甲○○
訴訟代理人  丁○○  ○○○
被      告  財政部臺灣省南區國稅局
代  表  人  丙○○  局長
訴訟代理人  戊○○
上列當事人間綜合所得稅事件，原告不服財政部中華民國98年11
月30日台財訴字第09800573400號訴願決定，提起行政訴訟，本
院判決如下：
    主  文
原告之訴駁回。
訴訟費用由原告負擔。
    事實及理由
一、事實概要︰
    緣原告民國93年度綜合所得稅結算申報，經被告依據法務部
    調查局臺北市調查處（下稱臺北市調查處）及財政部臺北市
    國稅局（下稱臺北市國稅局）通報及查得資料，查獲原告漏
    報配偶吳淑鳳取自永達保險經紀人股份有限公司（下稱永達
    公司）薪資所得新臺幣（下同）1,507,200元、原告及受其
    扶養親屬陳愛珠營利、其他所得合計6,763元，乃歸併核定
    原告當年度綜合所得總額為5,638,467元，所得淨額4,512,2
    23元，發單補徵稅額215,492元，並按所漏稅額366,604元處
    以0.2倍之罰鍰計73,320元。原告就核定其配偶吳淑鳳取自
    永達公司薪資所得及罰鍰處分不服，申請復查，未獲變更，
    遂提起本件行政訴訟。
二、本件原告主張︰
（一）臺北市調查處96年1月9日肆字第09643004590號移送書認
      定：「吳文永係永達公司（址設臺北市○○區○○○路○
      段79號5樓）負責人，明知員工購車係私人支出，與業務
      無關，竟基於幫助自己及他人逃漏稅捐之概括犯意，自92
      年起，規定公司業績達MDRT（百萬圓桌會員，年薪至少25
      0萬元）者或處經理級以上人員（以下統稱員工），每人
      每年可以『公務車租賃』方式與和車股份有限公司（下稱
      和車公司）或格上公司等租賃車商配合，申請租賃車輛1
      輛以上，業務員與租賃車商確認車價無誤後，先繳交車價
      20%或30%公務車輛保證金，匯入永達公司於彰化銀行總部
      分行所開設00000000000000000號帳戶，並要求業務員與
      租賃車商簽署『公務車輛申請暨扣薪同意書』、『公務車
      輛租賃附屬契約』等文件，俟業務員與車商辦妥簽約及對
      保等相關事宜後，車商即檢附前述文件，向永達公司財務
      部申請保證金及每月車輛租金給付，名義上該車輛係屬永
      達公司所有，惟每月租金卻由永達公司業務員個人薪資所
      得中直接扣取，使業務員薪資所得相對減少。至租賃期滿
      （租賃期限為1至2年），永達公司便無條件將前述承租車
      輛所有權移轉給業務員，幫助業務員逃漏個人綜合所得稅
      ；永達公司以前述方式幫助員工元家雄及毛榮彩等人，逃
      漏92年至94年度個人綜合所得稅分別為974萬9,483元、1
      億7千358萬1,317元、2億7千695萬1,484元，共計逃漏個
      人綜合所得稅4億6千28萬2,284元；另永達公司將前述員
      工租賃車輛所支付保證金單據，持向稅捐機關申報公司營
      業費用，逃漏92年至94年公司營利事業所得稅額分別為67
      9萬3千元、7,301萬7,650元、7,634萬3,350元，共計逃漏
      營利事業所得稅額1億5,615萬4千元，足生損害於稅捐機
      關賦稅核課之正確性。」而將案件移送臺灣臺北地方法院
      檢察署（下稱臺北地檢署）偵查。臺北地檢署就案關事實
      之租稅法律適用及實務，以96年3月9日北檢大歲96偵2347
      字第16209號函詢臺北市國稅局意見：「3、另若有公司員
      工以公司名義購買車輛，分期價金則由公司按月於員工薪
      資中扣除，公司並以扣除車價後之給付總額填製公司員工
      薪資所得扣繳憑單，據以向稅捐機關申報年度營利事業所
      得稅；該公司員工亦以此較低之薪資總額申報綜合所得稅
      （例：員工薪資每月10萬元，購車款每月2萬元，扣繳憑
      單填置該員工年度薪資96萬元）之事實，上開案例於貴局
      稽查實務上，是否曾認定有違法逃漏稅捐之態樣？並請檢
      附認定之理由及依據。」等語。經臺北市國稅局研議後，
      以96年6月5日財北國稅審二字第0960201843號函復：「3
      、前揭財政部95年函釋（即95年6月28日台財稅字第0950
      4063430號函）規定，保險公司之保險業務員為所屬公司
      招攬保險業務而發生之必要費用，可由保險公司依營利事
      業所得稅查核準則（以下簡稱查核準則）有關規定依其費
      用性質檢據核實列報。所謂『與經營業務有關之損費』，
      依所得稅法第38條及行政法院相關判決規定，乃指公司之
      營業行為，屬本身經營之業務之一或與本身業務有直接關
      聯而言，先予敘明。4、保險經紀公司之員工，如為所屬
      公司招攬業務而以公司名義購置車輛（即車輛所有權登記
      為公司之財產），則其分期給付車商之價金，係公司取得
      該資產代價之部分，自非屬保險經紀公司之營業費用。該
      公司應以該資產之實際成本，按所得稅法及查核準則規定
      之方法以及耐用年數計提折舊。另該員工如係以公司名義
      租賃車輛，其分期給付車商之租金（不含保證金），得依
      查核準則第74條第3款第2目之5規定認屬為交通費，依首
      揭財政部95年函釋規定，應由保險經紀公司檢據核實列報
      ，尚不宜約定由保險業務員自行吸收或負擔。至員工如以
      員工自己名義租購車輛，則該扣付款應視為員工基於僱傭
      關係而取得之各種補助費或給與，故保險經紀公司應以薪
      資支出列支，並依法併同員工薪資所得依率扣繳稅款。」
      即知本件公司租用車輛供員工使用之各項作業內容、文據
      及資金給付之各項事實均已查明，並依前揭規定核定應由
      保險經紀公司檢據核實將租金列報屬交通費之性質，不應
      屬保險業務員之薪資所得。嗣臺北地檢署檢察官偵查永達
      公司負責人有無以公司租用租賃車之名，掩飾員工私人購
      車與業務無關，以達幫助員工逃漏個人綜合所得稅及逃漏
      永達公司營利事業所得稅之目的時，業就「業務拓展費於
      開始租用租賃車前，是如何發放給業務員？」「92年開始
      以租賃車提供給員工使用，業務拓展費如何編列？」「就
      保險業務而言，永達公司將業務拓展費列為薪資或另立名
      目？」「業務拓展費的支付，是併同薪資發放還是屬薪資
      的一部分？」「永達公司於96年以前，業務拓展費包含在
      傭酬之內，永達公司就員工薪資的成本是否包含業務拓展
      費？」「你所稱將業務拓展費包含在員工酬庸，是指實報
      實銷的業務拓展費，還是依據員工業績核定業務拓展費？
      」「所租賃的車輛是否都是新車？」「車輛的選擇由公司
      決定或個人決定？」「車輛的租金有無統一標準？」「車
      輛租金的給付，由何人支付？」「92至95年間是否有員工
      薪資提領後交給公司，再由公司支付給車商的情形？」「
      員工業務拓展費的額度，有無統一的計算標準？」「車商
      來接洽時是如何告知支付租賃車費用的方式？」「員工使
      用租賃車，與車商洽辦的流程為何？」「租賃車的付費方
      式為何？」「使用租賃車的員工是否需要付費？」「你是
      如何向車商詢價？」「永達保險公司員工使用租賃車應支
      付的款項若干？名目為何？」「永達公司應支付車商那些
      費用？」「永達公司與車商關係為何？」「永達公司員工
      與車商關係為何？」「業務拓展費與薪資有何不同？」「
      永達保險公司之會計帳目如何區別業務拓展費與薪資？」
      「永達公司員工有無同時租賃多數車輛情形？」等訊問在
      案，有訊問筆錄附卷可稽，並臺北市調查處調查時所詢：
      「既為公司租用之公務車，租賃到期後，是否即由公司以
      差額向車行購入作為公司之資產？」「既然永達公司租用
      之公務車，租車之保證金、每月之租金由公司支付，何以
      永達公司員工需簽署『公務車輛申請暨扣薪同意書』及『
      公務車輛租賃附屬契約』等文件？」等，臺北地檢署檢察
      官亦均瞭解詳細案情。故臺北地檢署就臺北市調查處移送
      書之涉嫌事實，依訊問筆錄及移送書內相關事證偵查後，
      認定「永達公司業務人員傭酬，已包含所有業務拓展費用
      ，全額列入薪資所得而非執行業務所得，因招攬保險業務
      而發生之業務發展費用理應列報公司營業費用，永達公司
      自業務人員薪資中調整，亦即車輛租金由員工傭酬中扣除
      ，由租賃車商提供租金發票向永達公司請款，由永達公司
      統一支付車輛租金。難認被告有因此而使員工薪資名目減
      少而幫助該等員工逃漏個人綜合所得稅情事」，此與永達
      公司對原告配偶等業務同仁採利潤中心之薪酬制度結算薪
      資所得方式一致，遂為96年度偵字第2347號不起訴處分。
（二）復按「行政罰與刑罰之構成要件雖有不同，而刑事判決與
      行政處分，亦原可各自認定事實，惟認定事實須憑證據，
      倘無證據足資認定有堪以構成行政罰或刑罰要件之事實存
      在，即不得僅以推測之詞予人處罰，則為二者所應一致。
      」最高行政法院75年判字第309號著有判例，即行政法與
      刑法不同，構成要件各別，司法機關與行政機關可各本於
      權責依法審理認定，兩者並無必然關係。惟按最高行政法
      院32年判字第18號判例：「司法機關所為之確定判決其判
      決中已定事項若在行政上發生問題時則行政官署不可不以
      之為既判事項而從其判決處理此為行政權與司法權分立之
      國家一般通例。」等語，是基於刑事司法機關（如地方法
      院檢察署）調查證據之程序，其認定事實須達到超越合理
      懷疑之程度，遠較行政機關調查證據為周延，則行政機關
      亦應尊重已生實質確定力之不起訴處分所認定之事實，亦
      可參財政部96年11月2日台財訴字第09600301210號訴願決
      定書內容。本件系爭事項業經臺北地檢署檢察官偵查事證
      及為不起訴處分書之認定，徵諸前揭最高行政法院32年判
      字第18號判例，行政官署應以之為既判事項而從其處理，
      此為行政權與司法權分立之國家一般通例，且該事實之租
      稅法上之適用亦經被告核認「該員工如係以公司名義租賃
      車輛，分期給付車商之租金（不含保證金），得依查核準
      則第74條第3款第2目之5規定認屬為交通費，依首揭財政
      部95年函釋規定，應由保險經紀公司檢據核實列報，尚不
      宜約定由保險業務員自行吸收或負擔」在案。另依最高行
      政法院89年度判字第699號判決要旨：「納稅義務人依所
      得稅法規定辦理結算申報而經該管稅捐稽徵機關調查核定
      之案件，如經法定期間而納稅義務人未申請復查或行政爭
      訟，其查定處分即告確定。嗣稽徵機關如發見原處分確有
      錯誤短徵情事，為維持課稅公平原則，並基於公益上之理
      由，雖非不可自行變更原確定之查定處分，而補徵其應徵
      稅額，然此之所謂發見確有錯誤短徵，應係指原處分確定
      後發見新事實或新課稅資料，足資證明原處分確有錯誤短
      徵情形者而言。如其課稅事實資料未變，僅因嗣後法律見
      解有異，致課稅之標準有異時，按諸中央法規標準法第18
      條從新從優原則之法理，即不得就業經查定確定之案件，
      憑藉新見解重為較原處分不利於當事人之查定處分。」本
      件課稅事實資料未變，要難憑藉新見解重為處分。
（三）有關核定短報原告配偶薪資所得1,507,200元部分：
  １、永達公司對原告配偶等業務同仁之薪酬係採獎金制度（無
      固定之底薪），薪酬計算連結利潤中心制，先就各項績效
      （包括個人業績、組業績、處業績）之達成率，按不同成
      數及公式，計算初年度服務報酬及續年度服務報酬等個人
      薪酬部分，暨舉績報酬、達成報酬、超額報酬、推介報酬
      、組輔導報酬、處輔導報酬等組織報酬部分，而組織報酬
      係用以支應此利潤中心之各項必要業務費用，如車位、影
      印機及公務車輛等租金、辦公用之各項文具、電腦耗材、
      印刷影印及書報雜誌等文具用品、郵資及通訊費用等郵電
      費、運費、交通及住宿等差旅交通、訓練費、設備修繕及
      維護等修繕費、廣告費用、餐敘、禮儀及饋贈等交際費、
      會議費、雜項購置、全員團康、聚餐活動等職工福利，非
      屬個人之報酬，業務發（拓）展費用額度（即百分比）僅
      係讓從業人員有一參考標準，預期其可能之報酬，惟仍以
      實際發生數為主，其支應有餘則屬該利潤中心主管之激勵
      酬勞。因組織報酬為變動數，故有部分月份可達成公司設
      定之標準，部分無法達成，此即為制度之激勵作用。是薪
      資所得包括個人薪酬及組織報酬減除支應歸屬利潤中心之
      各項必要費用後之組織激勵酬勞。此乃以業務人員為主常
      見之經營模式，即係連結績效衡量與薪酬制度，為一有效
      啟發並激勵同仁士氣之法則，並合於人性化之管理機制。
      目前亦無因採利潤中心之經營模式，而將認屬營利事業之
      營運（業）費用應列入為員工薪資所得，而悖於租稅中性
      原則，符合司法院釋字第385號解釋：「憲法第19條規定
      人民有依法律納稅之義務，固係指人民有依據法律所定之
      納稅主體、稅目、稅率、納稅方法及納稅期間等項而負納
      稅義務之意，然課人民以繳納租稅之法律，於適用時，該
      法律所定之事項若權利義務相關連者，本於法律適用之整
      體性及權利義務之平衡，當不得任意割裂適用。」原告配
      偶系爭年度薪資所得包括個人薪酬：初年度服務報酬1,58
      5,969元及續年度服務報酬423,602元暨減除本項服務報酬
      之佣金支出739,102元後，共計1,270,469元，及組織激勵
      酬勞：達成報酬等組織報酬共計2,134,036元，減除支應
      利潤中心之各項業務發展費用200,463元及公務車租金1,5
      07,200元後，餘額合計426,373元，故結算後薪資所得為
      1,696,842元（1,270,469元+426,373元），此乃原告配偶
      實際取自永達公司之薪資所得，並非先自永達公司取得包
      含服務報酬應負擔之佣金支出及利潤中心應負擔公務車租
      金等營業費用之金額4,143,607元（1,585,969元+423,602
      元+2,134,036元），再由永達公司扣取屬服務報酬應負擔
      之佣金支出及利潤中心營業費用共計2,446,765元（739,
      102元+200,463元+1,507,200元）。
  ２、按「個人之綜合所得總額，以其全年下列各類所得合併計
      算之：．．．第3類：薪資所得：凡公、教、軍、警、公
      私事業職工薪資及提供勞務者之所得：1.薪資所得之計算
      ，以在職務上或工作上取得之各種薪資收入為所得額。2.
      前項薪資包括：薪金、俸給、工資、津貼、歲費、獎金、
      紅利及各種補助費。但為雇主之目的，執行職務而支領之
      差旅費、日支費及加班費不超過規定標準者，及依第4條
      規定免稅之項目，不在此限。」為行為時所得稅法第14條
      第1項第3類第1款及第2款所明定。另按民法第482條：「
      稱僱傭者，謂當事人約定，一方於一定或不定之期間內為
      他人服勞務，他方給付報酬之契約。」規定，前揭所得稅
      法上所稱之薪資所得，應係指因僱傭契約所獲致之報酬，
      由於該報酬純粹係因為服勞務之獲致，勞務提供者本身不
      負工作成敗責任，因此原則上不須提供勞務以外之成本來
      完成工作，所得之金錢應全部列為所得，此參諸臺北高等
      行政法院91年度訴字第5391號判決：「稅法上所稱之『薪
      資所得』，一般均是指因『僱傭契約』所獲致之金錢報償
      ，由於金錢純粹是因為勞務之提供而獲致，勞務提供者本
      身不負工作成敗責任，因此原則上不須提供勞務以外之成
      本來完成工作，所得之金錢應全部列為『所得』。而稅法
      上之『執行業務所得』則比較近似於因『承攬』或『委任
      』契約所獲致之報酬，由於此等報酬之取得，以特定工作
      完成為必要，除了勞務的提供外，還有其他成本之支出，
      所以所得稅法第14條第1項第2類明定，在計算執行業務所
      得時，可以扣除『業務所房租或折舊、業務上使用器材設
      備之折舊及修理費，或收取代價提供顧客使用之藥品、材
      料等』成本，同時也可扣除『業務上僱用人員之薪資、執
      行業務之旅費及其他直接必要費用』，而以其餘額為所得
      額。這正是二者之區別。也因為上開之差異，執行業務之
      人因為工作性質之獨立性，幾乎不會只有單一之雇主，而
      領取薪資之人有二個以上之雇主反而極為罕見，但這只是
      一個現象的反應，而不應是分辨二者之關鍵性標準。」是
      證。次按「保險業務員因為所屬公司招攬保險業務而發生
      之文具用品費、差旅費、郵電費、印刷費及廣告費、交際
      費、訓練費、交通及油料費等，依據現行所得稅法規定，
      其屬保險公司之營業費用者，可由保險公司依營利事業所
      得稅查核準則有關規定檢據依費用性質核實列報，不宜約
      定由保險業務員自行吸收或負擔，並併同薪資給付，成為
      業務員薪資之一部分，而由保險公司逕以『薪資支出』科
      目列支。」乃財政部95年6月28日台財稅字第09504063430
      號函釋（下稱95年函釋）所明定。是凡屬營利事業之營業
      費用者，應依所得稅法及營利事業所得稅查核準則（下稱
      查核準則）有關規定檢具憑證列報，換言之，倘支付與業
      務有關之成本或費用者，應屬僱用人之營業費用，非屬受
      僱人之薪資所得，是符前揭判決見解，要難僅以付款人、
      使用人或（及）保管人為保險業務員，而認定屬私人用途
      ，應無疑義。本件系爭公務車，乃原告配偶任職之公司為
      協助業務員利於執行業務推展，規定處經理級以上人員或
      業績較優同仁〔業務發（拓）展費之使用對象相同〕得申
      請保管公務租賃車輛乙部，應屬原告配偶招攬保險業務之
      必要工具，參酌財政部79年7月4日台財稅第790178955號
      函釋：「至營業人租用汽車載運員工上下班，係屬購買供
      本業或附屬業務使用之勞務，其有關之進項稅額，除依上
      開規定不得扣抵外，應准予扣抵。」規定意旨，足資說明
      營利事業租賃車輛供公務使用而支付之租金係屬經營必要
      之成本費用，亦得由財政部54台財稅發第0190號函釋：「
      ××公司因未備交通工具，經購買車票交由通勤員工搭乘
      交通工具之用，此種情形係因執行工作必須支付按實報銷
      之費用，免予合併薪資所得扣繳稅款。」規定是證。是依
      前揭財政部95年函釋及前揭判決之見解，該支出係屬原告
      配偶任職公司非薪資支出之營業費用，自不應核認為原告
      配偶之薪資所得。惟被告僅以每月車輛租金及保證金係由
      原告配偶分別自薪資中扣取支付及匯付、公務車輛申請暨
      使用切結書、系爭車輛租金支出與費用核銷辦法流程不同
      等不同為由，臆測原告配偶承租車輛係私人支出，與公司
      業務無關，有違最高行政法院61年判字第70號判例：「認
      定事實，須憑證據，不得出於臆測，此項證據法則，自為
      行政訴訟所適用。」要旨，原處分應予以撤銷。而系爭公
      務租賃車輛租賃期滿之處理方式，依車輛租賃契約第3條
      保證金之約定：「承租人應於簽約時一併支付出租人如前
      所示之保證金，租賃期滿，車輛經出租人驗收取回後，保
      證金應扣除承租人應付而未付之費用後無息退還。」茲此
      ，原告配偶任職之公司承租時支付約定之保證金，租賃期
      滿或提前終止租賃契約時，由出租人退還保證金，將車輛
      交還租賃公司，並無買回車輛，與一般租賃情形無異，有
      和車公司等函復臺北市調查處之說明供參。至租賃期滿後
      出租人如何處理租賃車輛係屬另一交易，縱由原保管人或
      其關係人購回，或係基於對車況及性能之瞭解，或其價格
      低於中古車行情，要難謂與一般商業情形有違。
  ３、再按「我國營利事業所得稅，除非公司組織之營利事業外
      ，原則上均應採權責發生制；但綜合所得稅原則上則採現
      金收付制，稱為收付實現原則。亦即綜合所得稅之核課，
      應僅對已實現之實際所得課稅。．．．。是本件行為時之
      增資緩課股票於轉讓時，原則上應就面額部分作為轉讓時
      所屬年度之所得，申報課稅；但實際轉讓價格低於面額時
      ，則以實際轉讓價格申報所得；此乃我國稅制對於個人綜
      合所得稅之課徵，係採收付實現原則之明證，不容稅捐稽
      徵機關依據不實記載資料或臆測之詞，濫行課稅。」最高
      行政法院93年度判字第966號判決要旨足參。準此，綜合
      所得稅之現金收付原則應僅對已實現之實際所得課稅，縱
      計算所得時係按員工擬制收入減除擬制費用支出方式表達
      ，仍應以實際獲取金額認列為員工薪資所得，而非以擬制
      收入為員工薪資所得，參諸財政部對靠行制度之相關函釋
      （67年3月25日台財稅第31997號函、71年12月10日台財稅
      第38935號函、74年6月21日台財稅第17954號函、76年3月
      2日台財稅第7576785號函、79年4月3日台財稅第79002114
      3號函、84年7月20日台財稅第841636379號函）規定，將
      靠行車主創造之營業收入擬制為車行之收入，又將靠行車
      主之費用支出擬制為車行之費用支出，而以靠行車主實際
      獲利擬制為車行給付予靠行車主之薪資所得。另最高行政
      法院97年度判字第34號判決：「另外該合約書還同時約定
      ，費用應交由志明公司報銷，而上訴人在原審法院提出之
      費用單據，被上訴人雖謂：『該等費用為志明公司報，上
      訴人不得主張』云云，但依上開函釋所示，若志明公司有
      申報上開費用，則在計算其支付予上訴人之擬制『薪資所
      得』時，仍應予以扣除。而此等費用申報之有無及金額多
      寡等事實，原審法院對以上二點，均未加以調查，即謂上
      訴人不得主張此等費用支出，同樣有判決不備理由之違法
      。」等語。本件永達公司為協助同仁執行業務，特訂定車
      輛使用辦法，原告配偶乃依該規定及公務車輛租賃作業流
      程向公司申請保管公務租賃車輛，由永達公司（承租人）
      、原告配偶（保管人）及租賃車商（出租人）共同簽訂公
      務車輛租賃契約，由永達公司按期支付車輛租金，認列營
      業費用之車輛租金，依前揭綜合所得稅現金收付基礎之收
      付實現原則及財政部95年函釋規定，系爭車輛租金不應再
      歸併核定為原告配偶之薪資所得。換言之，原告配偶系爭
      年度薪資所得包括個人薪酬1,270,469元，及組織激勵酬
      勞426,373元，故結算後薪資所得為1,696,842元，此乃原
      告配偶實際取自任職公司之薪資所得，依前揭收付實現原
      則，對於薪酬計算過程中，屬績效衡量因素且非屬受僱人
      實際領受之營業費用，不應涵蓋於受僱人之所得中。
  ４、且系爭車輛租金由任職公司支付予租賃車商取得相關憑證
      時，即以「營業費用-租金支出」科目列帳，並非先計入
      薪資費用後，再自薪資費用中沖轉「營業費用-租金支出
      」科目，益證系爭車輛租金從組織報酬中扣除，僅為計算
      組織激勵酬勞，與業務拓展費用自組織報酬中扣除相同。
      被告以業務津貼表中組織報酬之計算，即核認車輛租金係
      從薪資所得中扣除，而歸屬原告配偶之薪資所得，顯未究
      明原告配偶之應得薪資係依計算之結果始獲致，而錯置其
      因果關係，更違反禁止差別待遇原則。而原告配偶與永達
      公司簽立還款同意書，係因組織激勵酬勞計算過程中，其
      每月計算組織報酬之業績消長不一，以及業務發展費用（
      除系爭車輛租金外），亦非每月相同，因此永達公司考量
      如按業績計算之組織報酬不足支付業務拓展費及系爭車輛
      租金時，則有自個人薪酬中扣除之情形，故與原告配偶簽
      立該同意書，以免歧見。又永達公司車輛使用辦法第1條
      規定：「為協助同仁執行業務，特訂本辦法。本辦法所指
      『車輛』係指公務用之租賃車輛及公務用之私人車輛。」
      以及其負責人於95年10月31日調查筆錄中說明：「（永達
      公司訂定『公務車輛使用辦法』供員工以公司名義向汽車
      租賃商租賃汽車，且汽車保證金及每個月支付給汽車租賃
      商之租金，係永達公司員工自行支付及從員工薪水中直接
      扣除，永達公司並沒有支付任何費用，為何永達公司會提
      供公務車租賃方法給員工使用，目的為何？）永達公司訂
      定『公務車輛使用辦法』，主要係業務員拓展業務之用，
      詳細情形要問本公司財務部才清楚。」依經驗法則，難謂
      系爭租賃車用途非為公務使用，且系爭租賃公務車係原告
      配偶為永達公司招攬保險業務使用，除陸續招攬新業務，
      此彙整原告配偶經手之要保書明細表供核，獲取初年度服
      務報酬外，亦需服務原有保戶，包括通知繳交及收取保費
      、處理保戶理賠等問題，以繼續獲取續年度服務報酬，此
      等活動均有使用車輛或其他交通工具之需，是依上開事實
      ，證明系爭租賃車輛之公務用途，惟被告僅以原告配偶支
      配使用程度高及系爭年度任職公司管理制度未規範設置使
      用記錄，即推論非供公務使用，未究及其支配使用是否為
      招攬業務所需之行為，且有關營利事業列報租金支出之查
      核準則，僅規定計算方式、合法憑證等，並未要求使用記
      錄，顯違反證據法則、論理法則及租稅之法律主義。另任
      職公司自96年度起建置工作日誌系統，業務同仁得於該系
      統紀錄每日外勤事項，謹檢附原告配偶活動紀錄表供參。
      至有關系爭車輛因使用產生之車輛修繕費、油單及回數票
      等相關費用，業經臺北市國稅局認定屬永達公司經營本業
      及附屬業務有關之費用在案，惟被告卻就發生該油料、修
      繕或保養費用之主體（系爭公務車）否認非經營本業或附
      屬業務使用，不無矛盾之情。
（四）有關罰鍰73,320元部分：
  １、按「納稅義務人已依本法規定辦理結算申報，但對依本法
      規定應申報課稅之所得額有漏報或短報情事者，處以所漏
      稅額2倍以下之罰鍰。」固為行為時所得稅法第110條第1
      項規定，惟按行政罰法第7條第1項規定，倘違反行政法上
      義務之行為，有出於故意或過失者，始應處罰，此參諸司
      法院釋字第275號解釋文：「人民違反法律上之義務而應
      受行政罰之行為，法律無特別規定時，雖不以出於故意為
      必要，仍須以過失為其責任條件。但應受行政罰之行為，
      僅須違反禁止規定或作為義務，而不以發生損害或危險為
      其要件者，推定為有過失，於行為人不能舉證證明自己無
      過失時，即應受處罰。」益證。次依行為時所得稅法第88
      條第1項第2類之規定，如納稅義務人因職務上或工作上自
      機關、團體、事業或執行業務者取得之薪資所得，應由該
      機關、團體、事業或執行業務者依相關規定扣繳並通知納
      稅義務人薪資總額，以利納稅義務人申報綜合所得稅，縱
      自薪資所得中有扣付款項之情，應以扣付前之金額通知納
      稅義務人當年度之薪資所得金額，此參諸財政部68年5月
      24日台財稅第33363號函釋：「勞工薪資所得每月扣繳稅
      款之計算，係以每月在職務上或工作上取得之各種收入為
      所得額，亦即扣繳憑單中應填載之（薪資所得）給付總額
      。其由雇主自上項薪資所得中扣付之工會會費、職工福利
      金、交通費及保險費等，於計算扣繳稅款時，不得自薪資
      所得中減除。」規定意旨益證，是以本件原告依其配偶任
      職公司開立之扣繳憑單申報，且以給付總額悉數列報，難
      謂有過失之情，應予撤銷。另觀諸稅務違章案件減免處罰
      標準第3條第2項規定及其修正理由第4點內容，足證納稅
      義務人因扣繳義務人未於規定期限內申報或未據實填報扣
      繳所得者，而納稅義務人就扣繳通報之所得業已悉數申報
      ，仍有短漏報課稅所得者，難謂納稅義務人有應注意、能
      注意而不注意之過失，得免依所得稅法第110條規定處罰
      。經查本件原告依其配偶任職公司開立之扣繳憑單申報薪
      資所得，且業以給付總額悉數列報，至公務車輛租賃契約
      由原告配偶與任職公司及租賃公司簽訂，係因契約中涉及
      保管人之權利義務，故原告配偶亦須為立約人，於合約上
      簽名用印，況且租賃標的為公務車輛，為原告配偶任職公
      司為協助原告配偶等業務員利於業務推展，依財政部規定
      系爭租金支出應屬原告配偶任職公司之營業費用，要非原
      告配偶之薪資所得，揆諸前揭說明，難謂有過失之情，應
      免予處罰。訴願決定書所稱「核吳淑鳳列名系爭車輛租賃
      合約之使用人，並於合約上簽名用印，可見吳淑鳳對前開
      違章漏稅情節知之甚詳，惟漏未將系爭薪資所得與原告合
      併申報，即應受罰」應有誤解。
  ２、按行政罰法第24條所規定之一行為不二罰原則，應具憲法
      位階（參諸司法院釋字第604號解釋協同意見書）。就系
      爭車輛租金，如歸屬為薪資所得，則按所得稅法第114條
      規定，對扣繳義務人予以處罰，則納稅義務人已依扣繳憑
      單申報，自不宜再對納稅義務人予以處罰，以符前揭一行
      為不二罰原則暨前揭免罰規定。經查本件扣繳義務人（即
      永達公司負責人）業依臺北市國稅局97年6月13日財北國
      稅中南綜所一字第0970213435號函規定，補繳稅款並補報
      扣繳憑單，且經臺北市國稅局依法就應補繳稅款處1倍罰
      鍰在案，而原告（即納稅義務人）依其配偶任職公司掣發
      之扣繳憑單悉數申報所得，而致短漏報課稅所得，難謂非
      屬同一行為，是依前揭一行為不二罰原則，自不應再予處
      罰，此由前揭免罰規定之修正理由：「倘係因扣繳義務人
      、營利事業或信託行為之受託人未於規定期限內申報或未
      據實填報等由，造成稽徵機關提供之所得資料不完整，從
      而納稅義務人憑以透過網際網路辦理結算申報有短漏報課
      稅所得情事，似不宜歸責於納稅義務人。」益足為本件撤
      銷之參採。
  ３、縱如被告按臺北市調查處見解核定有短報薪資所得之情，
      須依前揭所得稅法第110條第1項規定處罰時，有關「漏稅
      額」之計算，揆諸同法條第2項規定：「納稅義務人未依
      本法規定自行辦理結算申報，而經稽徵機關調查，發現有
      依本法規定課稅之所得稅者，除依法核定補徵應納稅額外
      ，應照補徵稅額，處3倍以下之罰鍰。」已依所得稅法第1
      10條第1項規定辦理結算申報者，其「漏稅額」應不高於
      該法條第2項未依規定辦理結算申報所核定之「補徵應納
      稅額」，始符憲法之比例原則。另查第2項核定之「補徵
      應納稅額」，係依行為時所得稅法第71條第1項前段規定
      ：「納稅義務人應於每年5月1日起至5月31日止，填具結
      算申報書，向該管稽徵機關，申報其上一年度內構成綜合
      所得總額或營利事業收入總額之項目及數額，以及有關減
      免、扣除之事實，並應依其全年應納稅額減除暫繳稅額、
      尚未抵繳之扣繳稅額及可扣抵稅額，計算其應納之結算稅
      額，於申報前自行繳納。」計算，得減除尚未抵繳之扣繳
      稅額，是依前揭論理原則，本件係已依法辦理結算申報，
      其漏稅額應參照第2項之計算，准予減除應扣繳稅額，惟
      財政部賦稅署96年12月18日台稅一發字第09604554530號
      函令規定：「如納稅義務人短漏報之所得於調查基準日前
      ，業經扣繳義務人辦理扣繳者，於計算漏稅額時，自得減
      除系爭短漏報所得已繳納之扣繳稅款；否則即不得減除。
      」將致已申報者計算之「漏稅額」大於未申報者計算之「
      補徵應納稅額」，有違法律之比例原則，依憲法第172條
      命令不能牴觸憲法或法律原則之法令位階規定，應不予援
      用，原處分顯失附麗，應予撤銷。
  ４、末按「行政行為，非有正當理由，不得為差別待遇。」乃
      行政程序法第6條所明定行政法之平等原則，此平等原則
      係自憲法第7條規定而來，即禁止差別待遇原則，換言之
      ，行政權之行使，不論在實體上或程序上，相同事件應為
      相同處理，非有合理之正當理由，不得為差別待遇；是對
      於案情相同之案件，應為相同之行政處分，方符行政程序
      法之要求，有最高行政法院93年判字第1611號判例：「事
      物的本質相同者，應作相同的處理，但事物的本質不同時
      ，則應作不同的處理，方符合平等原則。」益證。經查與
      本件相同案情（臺北高等行政法院98年度訴字第1567號訴
      訟），被告於計算漏稅額時，業依規定扣除系爭所得之扣
      繳稅額並核定在案，迭經復查決定及訴願決定亦是認，惟
      訴願決定書另以「該公司雖已補繳稅款並補報扣繳憑單，
      惟係於調查基準日（96年4月10日財北國稅審三字第09602
      17676號函請公司提示相關資料）之後」為由，核認原告
      計算漏稅額時，不得減除該已依法繳納之扣繳稅額，顯與
      前揭行政程序法第6條之平等原則及憲法賦予平等權有悖
      ，應予撤銷等情，並聲明求為判決撤銷訴願決定及原處分
      (復查決定含原核定處分關於原告配偶取自永達公司薪資
      所得及罰鍰部分)。
三、被告則以︰
（一）原告配偶93年度任職於永達公司，該公司與格上汽車租賃
      股份有限公司（下稱格上公司）簽訂「公務車輛租賃附屬
      契約」（租賃期間自93年6月23日起至95年6月22日止，車
      輛廠牌形式：LEXUS ES-330，牌照號碼：EE-1809），約
      定車輛保證金550,000元，每月租金62,800元，並由原告
      配偶擔任車輛使用人，實際使用及保管車輛，有永達公司
      、格上公司及原告配偶共同簽訂之公務車輛租賃附屬契約
      可稽，亦為原告所不否認。上開車輛之租賃，先由原告配
      偶將車輛保證金550,000元匯入永達公司帳戶，每月租金
      62,800元則由原告配偶薪資扣取，有原告配偶親自簽名之
      公務車輛申請暨扣薪同意書可稽，足證原告配偶對於上開
      車輛每月租金實為薪資之一部分，尚難諉為不知。次查永
      達公司承租上開車輛後，實際由原告配偶保管使用，公司
      不問其用途，且租賃期限屆滿後並由原告配偶買回，有格
      上公司開立予原告配偶550,000元之統一發票一紙可稽，
      且永達公司車輛使用辦法第2條及第6條：「凡處經理級以
      上人員或達MDRT資格者均得申請保管公務租賃車輛乙部。
      」及「公務租賃車輛之保管申請須由處主管級以上人員親
      簽同意辦理。」可知保管公務租賃車輛並非公司全體保險
      業務員均得享有之權利，足證上開車輛之所有權人實為原
      告配偶，原告主張該車輛係因業務需要而租賃使用，核無
      足採。則原告配偶以形式上租賃行為將車輛所有權實際移
      轉於己，與員工單純以公司名義租賃車輛從事業務之行為
      仍屬有別，尚難就此認為原告配偶分期給付車商之租金得
      依查核準則第74條第3款第2目之5之規定列報為交通費；
      又上開車輛租賃使用狀況，原告配偶得自由支配之，是否
      與公司業務有其關聯，不無疑問，難認車輛租金係因業務
      需要所代支之相關營業費用。又同一事實於刑事犯罪之判
      斷與稅捐課徵之認定，其構成要件與規範目的尚有不同，
      不得遽以相提並論；而行政機關認定事實及法律效果本不
      受刑事法院之拘束，是本件自不受臺北地檢署不起訴處分
      之拘束。
（二）扣繳義務人與納稅義務人為稅法上不同之主體，其義務性
      質亦有不同，對其處罰之目的及手段亦有不同考量，尚無
      違背一事不二罰之原則。本件原告配偶對於公務車輛之租
      金係由其薪資扣取乙節並非不知，惟其仍以租金扣取後之
      薪資淨額申報綜合所得稅薪資所得，主觀上即有故意，被
      告依前揭規定按所漏稅額366,604元處0.2倍罰鍰73,320元
      ，並無違誤。至臺北市國稅局中南稽徵所於97年6月13日
      以財北國稅中南所綜一字第097213435號函通知永達公司
      補繳應扣未扣稅款，並補報扣繳憑單，該公司雖已補繳稅
      款，並補報扣繳憑單，惟永達公司補辦扣繳稅款係於調查
      基準日（96年4月10日財北國稅審三字第0960217676號函
      請公司提示相關資料）之後，於計算漏稅額時，依財政部
      賦稅署96年函釋意旨，不得減除短報所得已繳納之扣繳稅
      款。又稅務違章案件減免處罰標準第3條第2項得免予處罰
      之規定，於故意違反稅法規定者，不得適用免罰，本件申
      請人明知有該所得，仍故意漏報，又該處罰標準第3條第2
      項第1款規定，係自95年度綜合所得稅結算申報案件適用
      之，本件係93年度綜合所得稅結算申報案件，自無前揭處
      罰標準之適用等語，資為抗辯，並聲明求為判決駁回原告
      之訴。
四、本件事實概要欄所載之事實，為兩造所不爭執，並有原告93
    年度綜合所得稅結算申報書、被告綜合所得稅核定通知書及
    97年11月28日97年度財綜所字第74097102418號裁處書附原
    處分卷可稽，應堪認定。本件兩造之爭點為：原告93年度綜
    合所得稅結算申報，是否有漏報其配偶取自永達公司薪資所
    得1, 507,200元？被告所為之補稅罰鍰處分是否合法？茲分
    述如下：
（一）按「個人之綜合所得總額，以其全年下列各類所得合併計
      算之：．．．第3類：薪資所得：凡公、教、軍、警、公
      私事業職工薪資及提供勞務者之所得：1.薪資所得之計算
      ，以在職務上或工作上取得之各種薪資收入為所得額。2.
      前項薪資包括：薪金、俸給、工資、津貼、歲費、獎金、
      紅利及各種補助費。但為雇主之目的，執行職務而支領之
      差旅費、日支費及加班費不超過規定標準者，及依第4條
      規定免稅之項目，不在此限。」「納稅義務人應於每年5
      月1日起至5月31日止，填具結算申報書，向該管稽徵機關
      ，申報其上一年度內構成綜合所得總額或營利事業收入總
      額之項目及數額，以及有關減免、扣除之事實，並應依其
      全年應納稅額減除暫繳稅額、尚未抵繳之扣繳稅額及可扣
      抵稅額，計算其應納之結算稅額，於申報前自行繳納。」
      「納稅義務人已依本法規定辦理結算申報，但對依本法規
      定應申報課稅之所得額有漏報或短報情事者，處以所漏稅
      額兩倍以下之罰鍰。」分別為行為時所得稅法第14條第1
      項第3類第1款及第2款、第71條第1項前段及第110條第1項
      所明定。依上開所得稅法第14條第1項第3類第1款及第2款
      規定可知，薪資係指營利事業支付員工之薪金、俸給、工
      資、津貼、歲費、獎金、紅利及各種補助費等，營利事業
      所支付之薪資應具備下列之條件，方得認列：1.經預先決
      定或約定：一般職工係指經聘僱雙方事先約定，而執行業
      務之股東、董事、監察人則須經組織章程規定或股東大會
      或社員大會預先決議；2.不論盈虧均須支付：營利事業之
      薪資須不論盈虧，均應支付，方得核實認列，旨在防止營
      利事業以支付薪資之方式分配其盈餘，控制其課稅所得額
      。3.列支限額：合夥及獨資組織之職工薪資，不得超過規
      定之通常水準；4.原始憑證：如員工之收據或簽收之名冊
      、印領清冊、聘用契約、加班紀錄等。
（二）次按「營利事業所得之計算，以其本年度收入總額減除各
      項成本費用、損失及稅捐後之純益額為所得額。」「經營
      本業及附屬業務以外之損失，或家庭之費用．．．不得列
      為費用或損失。」為行為時所得稅法第24條第1項及第38
      條分別有明文規定。又「經營本業及附屬業務以外之費用
      及損失，不得列為費用或損失。」營利事業所得稅查核準
      則（下稱查核準則）第62條亦定有明文。營業費用是企業
      於推銷產品或管理其營利事業的過程中所消耗的財貨或勞
      務支出，是為企業的期間成本，會計上依成本與收益配合
      原則，必須在其耗用或發生期間自收益中減除，以計算所
      獲取之利潤。由於所消耗的財貨或勞務性質有別，因此查
      核準則中乃將其分為薪資支出、租金支出、文具用品、旅
      費等若干項目，分別訂定其列支原則。查核準則係依稅捐
      稽徵法、所得稅法、營業稅法、促進產業升級條例、中小
      企業發展條例、商業會計法、稅捐稽徵機關管理營利事業
      會計帳簿憑證辦法、商業會計處理準則及其他有關法令之
      規定訂之，此觀該查核準則第1條之規定自明。雖國家對
      人民自由權利之限制，應以法律定之，且不得逾越必要程
      度，憲法第23條定有明文。但法律內容不能鉅細靡遺，一
      律加以規定，其屬細節性、技術性之事項，法律自得授權
      主管機關以命令定之，俾利法律之實施。而財政部所訂定
      之查核準則，係規定有關營利事業所得稅結算申報之調查
      、審核等事項，究其性質核屬財政部為執行所得稅法及稅
      捐稽徵法等法規，基於法定職權所發布之解釋性、裁量性
      或作業性之行政規則，並未逾越所得稅法等相關之規定，
      亦未加重人民稅賦，而92年1月4日修正公布之所得稅法第
      80條第5項已賦予查核準則法律授權依據，被告自得予以
      適用。簡言之，所得稅法與查核準則對營業費用之認列，
      須以營利事業為經營本業及附屬業務有關之費用或損失為
      前提要件。
（三）復按「涉及租稅事項之法律，其解釋應本於租稅法律主義
      之精神，依各該法律之立法目的，衡酌經濟上之意義及實
      質課稅之公平原則為之。」經司法院釋字第420號解釋甚
      明。又租稅法所重視者，應為足以表徵納稅能力之實質的
      經濟事實，而非其外觀之法律行為或形式上之登記事項，
      對實質上相同經濟活動所產生之相同經濟利益，應課以相
      同之租稅，始符合租稅法律主義所要求之公平及實質課稅
      原則。實質課稅原則既為租稅法律主義之內涵及當然歸趨
      ，故有關課徵租稅構成要件事實之判斷及認定，自亦應以
      其實質上經濟事實關係及所產生之實質經濟利益為準，而
      非以形式外觀為準，否則勢將造成鼓勵投機或規避稅法之
      適用，無以實現租稅公平之基本理念及要求（最高行政法
      院82年度判字第2410號判決意旨參照）。
（四）本件原告配偶93年度任職於永達公司，該公司與格上公司
      簽訂「公務車輛附屬租賃契約」（租賃期間自93年6月23
      日起至95年6月22日止），約定由格上公司出租汽車1輛（
      廠牌型式：LEXUS ES-330、排氣量：3,300C.C.、牌照號
      碼：EE-1809）予永達公司，每月租金為62,800元，車輛
      保證金為550,000元；並由原告配偶擔任車輛保管人，實
      際使用及保管系爭車輛，每月租金係由永達公司先行墊付
      予格上公司，以「營業費用－租金支出」科目列帳後，再
      從原告配偶薪資扣取，並以應發放之薪資總額扣除車輛租
      金後之淨額，列報原告配偶之薪資費用，93年度永達公司
      以租賃車輛之名義，扣取原告配偶薪資計1,507,200元，
      原告亦以扣除車輛租金後之薪資淨額列報其配偶薪資所得
      等情，此為兩造所不爭，並有公務車輛附屬租賃契約、公
      務車輛申請暨扣薪同意書及業務連繫表等資料附原處分卷
      可稽。是被告依實質課稅原則，核認系爭車輛租金，實質
      上係原告配偶之薪資所得，歸戶核定原告配偶系爭年度取
      自永達公司薪資所得，據以對原告補徵稅額及罰鍰，核無
      不合。
（五）又依永達公司內部93年度之「公務車輛租賃作業流程」第
      3款規定：「業務同仁與租賃車商確認價位無誤後，自行
      將保證金款項，匯入公司指定帳戶，並填寫公司帳戶存款
      報告單。」可知，前開車輛保證金實質上係由原告配偶出
      資而非永達公司負擔。又永達公司「公務車輛租賃作業流
      程」第4款及第5款規定：「保證金匯入指定帳戶後，通知
      租賃車商進行簽約（公務車輛申請暨扣薪同意書及公務車
      輛租賃附屬契約）及對保等相關事宜。」及「租賃車商檢
      附『公務車輛申請暨扣薪同意書』及第3款之『公司帳戶
      存款報告單』向總公司財務部申請保證金之支付。」且永
      達公司財務部經理李忠約於臺北地檢署偵查時到庭證稱「
      業務拓展費由員工檢具單據向公司申報後才發放，薪資則
      直接發放」（參照該署96年度偵字第2347號不起訴處分書
      ）及永達公司93年度「公務車輛使用辦法」第7條：「因
      使用公務車輛所衍生之油料、修繕或保養費用，得由使用
      人檢具合於營業稅法之單據報支『業務發展費用』。」可
      知，永達公司「業務拓（發）展費」係由員工檢具單據向
      永達公司申請，始由該公司發放與員工。倘系爭車輛租金
      支出確實為永達公司之業務拓展費用，何以獨系爭車輛租
      金支出係採「由永達公司先支付車商，再由員工之酬庸內
      扣除」之方式核銷，與其他業務拓展費採「由員工檢具單
      據向永達公司申請後，永達公司再發放予員工」之核銷方
      式迥異？原告均難自圓其說。至原告所稱「永達公司係將
      業務拓展費（車輛租金）併同薪資發放，再將該公司先行
      墊付之業務拓展費（車輛租金）從發放予原告配偶之傭酬
      內扣除」云云，尚難採據。
（六）次查系爭租賃車係由員工自行洽詢車商於確認車種、車價
      及分期付款期數後，將保證金款項（車價20%或30%等），
      匯入公司指定帳戶，車商再檢附相關文件，向永達公司申
      請保證金及每月租金給付，有該公司公務車輛使用辦法及
      公務車輛租賃作業流程可稽。且永達公司支付員工車輛費
      用，係列在「營業費用－租金支出」科目項下，既然每期
      租金支出金額係由員工自行洽詢車商於確認車種、車價及
      分期付款期數，在員工簽立車輛租賃契約書當下即確定，
      公司如認其車輛租金非員工之薪資，則又何以將租賃期間
      每月之租金併同薪資發放，再每月由員工薪資項目扣款，
      顯有違常情。綜情以觀，系爭車輛係由原告配偶自行與車
      商確認車種、車價及分期付款期數後，再由原告配偶、出
      租車輛公司共同簽訂租賃契約，車輛保證金係由原告配偶
      支付，永達公司再按月從原告配偶薪資中扣取租金，並由
      原告配偶實際使用及保管系爭車輛。系爭租賃合約承租人
      之違約風險顯然已完全由原告配偶所負擔，永達公司雖形
      式上列名租賃契約之承租人，惟並未承擔任何承租人違約
      風險；且系爭車輛實際係由原告配偶支付租金，由原告配
      偶使用收益，自租賃之效力觀察出租人及原告配偶之權利
      義務內容，原告配偶負有租金支付義務、租賃物保管義務
      及租賃債務擔保義務，原告配偶雖於租賃契約列名保管人
      ，實質上為系爭車輛之承租人，永達公司僅係租賃契約名
      義上之承租人，實際並未承租系爭車輛，堪以憑認。況原
      告亦未能證明系爭車輛租金為永達公司經營本業及附屬業
      務有關之費用。從而，被告認定系爭車輛租金，並非供永
      達公司經營本業及附屬業務所使用，揆諸首揭營業費用認
      列之相關規定及說明，系爭車輛租金支出自不能認係永達
      公司之營業租金費用，依實質課稅原則，認屬原告配偶之
      薪資所得，核無不合。又本件被告係依證據實質認定，並
      無違最高行政法院61年判字第70號判例意旨。再者，原告
      配偶所得亦已按月付租金及扣薪時實現，被告認定薪資所
      得亦無違最高行政法院93年度判字第966號判決意旨。此
      外，原告配偶是項所得非擬制收入，與原告所舉財政部關
      於靠行制度之相關函釋即財政部67年3月25日台財稅第319
      97號函、71年12月10日台財稅第38935號函、74年6月21日
      台財稅第17954號函、76年3月2日台財稅第7576785號函、
      79年4月3日台財稅第790021143號函、84年7月20日台財稅
      第841636379號函及最高行政法院97年度判字第34號判決
      事實，非全然相同，尚難比附援引。
（七）又查，臺北市調查處以永達公司負責人吳文永違反稅捐稽
      徵法第41條、第43條第1項及商業會計法第71條第5款規定
      移送，經臺北地檢署檢察官96年度偵字第2347號不起訴處
      分，該不起訴處分書認定永達公司自92年至95年期間，公
      司員工使用公務租賃車輛，僅有余葡月、李峰寶、陳玉英
      、陳玉真及田敏薰等5人於租期滿後買回車輛，比例極低
      。惟查永達公司92年至95年間員工依公務車輛使用辦法申
      請汽車租賃368輛中，扣除未到期車輛35輛後，計有269輛
      係由員工本人或關係人（配偶、父母、兄弟、姊妹、配偶
      親戚等）買回，其比例占已到期車輛高達80.78%，有財政
      部高雄市國稅局參酌臺北市國稅局編製之永達公司92年至
      95年間員工租車到期移轉統計表彙整資料附本院99年度訴
      字第54號訴訟卷宗，並經本院核閱無誤。且該不起訴處分
      係認定吳文永違反稅捐稽徵法事件，尚無幫助逃漏稅捐等
      犯行而予以不起訴處分，與本件系爭事實查證結果應歸課
      原告配偶薪資所得之認定尚屬有間，為不同構成要件事實
      ，依最高行政法院75年判字第309號判例意旨，行政處分
      本應依查得之事實認定，不受刑事判決之拘束，是被告所
      為系爭核課處分不受臺北地檢署96年度偵字第2347號不起
      訴處分認定事實拘束。此亦無違最高行政法院32年判字第
      18號判例及最高行法院89年度判字第699號判決要旨。
（八）原告主張台北市國稅局曾以96年6月5日財北國稅審2字第
      0960201843號函復臺北地檢署以：「．．．3、前揭財政
      部95年函釋（95年6月28日台財稅字第09504063430號函）
      規定，保險公司之保險業務員為所屬公司招攬保險業務而
      發生之必要費用，可由保險公司依營利事業所得稅查核準
      則（以下簡稱查核準則）有關規定依其費用性質檢據核實
      列報。所謂『與經營業務有關之損費』，依所得稅法第38
      條及行政法院相關判決規定，乃指公司之營業行為，屬本
      身經營之業務之一或與本身業務有直接關聯而言，先予敘
      明。4、保險經紀公司之員工，如為所屬公司招攬業務而
      以公司名義購置車輛（即車輛所有權登記為公司之財產）
      ，則其分期給付車商之價金，係公司取得該資產代價之部
      分，自非屬保險經紀公司之營業費用。該公司應以該資產
      之實際成本，按所得稅法及查核準則規定之方法以及耐用
      年數計提折舊。另該員工如係以公司名義租賃車輛，其分
      期給付車商之租金（不含保證金），得依查核準則第74條
      第3款第2目之5規定認屬為交通費，依首揭財政部95年函
      釋規定，應由保險經紀公司檢據核實列報，尚不宜約定由
      保險業務員自行吸收或負擔。至員工如以員工自己名義租
      購車輛，則該扣付款應視為員工基於僱傭關係而取得之各
      種補助費或給與，故保險經紀公司應以薪資支出列支，並
      依法併同員工薪資所得依率扣繳稅款。」等語，爭執不應
      屬保險業務員之薪資所得云云。惟查，財政部95年函釋係
      指因招攬保險業務而發生之文具用品費等支出，並無租金
      支出項目，且函釋內容限於招攬保險業務而生之費用而言
      。另首揭96年6月5日財北國稅審2字第0960201843號函釋
      以「另該員工如係以公司名義租賃車輛，其分期給付車商
      之租金（不含保證金），得依查核準則第74條第3款第2目
      之5規定認屬為交通費，依首揭財政部95年函釋規定，應
      由保險經紀公司檢據核實列報，尚不宜約定由保險業務員
      自行吸收或負擔」，係謂保險公司約定由業務員自行吸收
      之約定不適宜，惟本件既實際由原告配偶自行吸收，自仍
      應實質認定租金之分擔情形，而予定性是否薪資所得。此
      外，該函又謂「．．．員工如以員工自己名義租購車輛，
      則該扣付款應視為員工基於僱傭關係而取得之各種補助費
      或給與，故保險經紀公司應以薪資支出列支，並依法併同
      員工薪資所得依率扣繳稅款」，亦認如員工自己租、購車
      輛所扣付款，為薪資支出。本件每月之租金既併同薪資發
      放，再每月由原告配偶薪資項目扣款，永達公司僅形式名
      義人，實質承租人確為原告配偶，名實不符，自難逕以首
      揭95年及96年函釋為有利原告之認定。
（九）再以「．．．營業人租用汽車載運員工上下班，係屬購買
      供本業或附屬業務使用之勞務，其有關之進項稅額，除依
      上開規定不得扣抵外，應准予扣抵。」固經財政部79年7
      月4日台財稅第790178955號函釋在案，惟上開函釋係以營
      業人因業務需要而租用汽車，供本業或附屬業務使用之勞
      務為要件，本件永達公司僅係名義上之承租人，實際係由
      原告配偶租賃及使用車輛，並非永達公司租賃車輛供原告
      配偶使用，而係原告配偶私人支出供私人使用，即難認係
      永達公司租賃車輛供本業或附屬業務使用，亦無上開函釋
      適用之餘地。另按稅捐機關在核課期間內若另發現有應徵
      之稅捐時，依稅捐稽徵法第21條之明文規定，稅捐稽徵機
      關本得依法予以補行課徵，不受原處分之拘束。而稅捐稽
      徵法第21條第2項所謂另發現應徵之稅捐，只須其事實不
      在行政救濟裁量範圍內者均屬之，有最高行政法院58年判
      字第31號判例及92年度5月份庭長法官聯席會議決議足資
      參照。是被告於核課期間內，依臺北市調查處及臺北市國
      稅局通報及查得資料之新事實，查獲原告漏報其配偶取自
      永達公司薪資所得，予以補徵，核與稅捐稽徵法第21條規
      定無違，尚無違誤。
（十）第以綜合所得稅係採自行申報制，有所得即應申報，人民
      有依法律納稅之義務自應注意使之符合稅法之強行規定。
      本件原告配偶於系爭年度既有領受系爭所得，即應依所得
      稅法第71條規定辦理申報，茲原告未就其實際所得申報，
      已構成客觀之違章事實，且原告配偶係自行洽詢車商、確
      認車種、車價及付款方式後，列名系爭車輛租賃合約之保
      管人，並於合約上簽名用印而與永達公司共同完成上開規
      避稅賦之行為，主觀上自有故意。從而被告按所漏稅額處
      0.2倍之罰鍰，經核並無不合。
（十一）原告另主張縱如被告核定有短報薪資所得之情，須依所
        得稅法第110條第1項規定處罰時，漏稅額應按該條第2
        項核定之補徵應納稅額計算，准予扣除系爭所得之扣繳
        稅款云云。惟查，永達公司於臺北市國稅局97年6月13
        日財北國稅中南綜所一字第0970213435號函通知補繳應
        扣未扣稅款並補報扣繳憑單時，雖已補繳稅款並補報扣
        繳憑單在案，惟永達公司補辦扣繳稅款係於進行調查日
        〔96年4月10日即調查基準日（96年4月10日財北國稅審
        三字第0960217676號函請公司提示相關資料日）〕之後
        ，依財政部賦稅署96年12月18日台稅一發字第09604554
        530號函：「五、綜上，納稅義務人經發現短漏報屬應
        扣繳之課稅所得並應依規定裁罰之案件，其漏稅額計算
        之基準，應以．．．82年11月3日台財稅第821501458號
        函規定之調查基準日短漏報之所得，及已繳納之稅款為
        計算漏稅額之基準。如納稅義務人短漏報之所得於調查
        基準日前，業經扣繳義務人辦理扣繳者，於計算漏稅額
        時，自得減除系爭短漏報所得已繳納之扣繳稅款；否則
        即不得減除。」上揭財政部函釋與法律規定意旨，尚無
        違背，被告辦理相關案件，自得援用之。本件計算漏稅
        額時，自不得減除短報所得已繳納之扣繳稅款。故原告
        此部分之主張，尚非可採。
（十二）原告又主張本件已處罰扣繳義務人，基於一行為不二罰
        原則，不應再就扣繳稅額計算罰鍰云云；查扣繳義務人
        未依規定扣繳稅款與所得人漏報所得係屬二事，二者違
        章主體不同；另未依規定扣繳稅款係依所得稅法第114
        條規定處罰，而所得人漏報所得係依同法第110條規定
        處罰，二者處罰之法律依據亦不同，原告主張本件處罰
        違反一行為不二罰原則云云，亦非可採。原告雖復主張
        與本件相同情形之臺北高等行政法院98年度訴字第1567
        號綜合所得稅事件，臺灣省北區國稅局於計算漏稅額時
        ，乃以扣除系爭所得之扣繳稅額後之金額予以核定，本
        件未予扣除，有違平等原則云云。惟按，行政自我拘束
        原則係基於憲法之平等原則而來，惟憲法之平等係法律
        上實質地位之平等，僅有合法之平等，而無違法之平等
        ，因此，行政自我拘束應以原有行政實務合法為前提，
        憲法之平等原則，並非賦予人民有要求行政機關重複錯
        誤之請求權。查本件計算漏稅額時，不得減除嗣後補予
        扣繳之稅款，已如前述，臺灣省北區國稅局於該綜合所
        得稅事件，縱有原告主張前揭情事，乃屬臺灣省北區國
        稅局於個案決定有無疏誤之問題，核與行政自我拘束及
        平等原則無涉，更無拘束本院之效力，原告執此主張本
        件應為相同之處理，即非有據。
五、綜上所述，原告主張既不可採，則被告以原告漏報其配偶取
    自永達公司薪資所得，據以核定補徵稅額並按所漏稅額處以
    0.2倍罰鍰，核無違誤，亦無違平等原則與比例原則；復查
    決定、訴願決定遞予維持，亦無不合；原告起訴意旨求為判
    決撤銷訴願決定及原處分，為無理由，應予駁回。又本件事
    證已臻明確，兩造其餘攻擊防禦方法，均核與本件判決結果
    不生影響，爰無逐一論述之必要，併此敘明。
六、據上論結，本件原告之訴為無理由，依行政訴訟法第98條第
    1項前段，判決如主文。
中    華    民    國    99    年     5     月   12    日
             高雄高等行政法院第三庭
                         審判長法官  邱  政  強
                               法官  詹  日  賢
                               法官  林  勇  奮
以上正本係照原本作成。
如不服本判決，應於判決送達後20日內向本院提出上訴書狀，其
未表明上訴理由者，應於提起上訴後20日內向本院提出上訴理由
書（須按對造人數附繕本）；如於本判決宣示或公告後送達前提
起上訴者，應於判決送達後20日內補提上訴理由書（須附繕本）
。未表明上訴理由者，逕以裁定駁回。
中    華    民    國    99    年    5     月    12    日

                             書記官  林  幸  怡

司法院資訊處製作；財團法人民間司法改革基金會備份。
